【裁判字號】    97,聲繼,1
【裁判日期】    970528
【裁判案由】    聲明繼承
【裁判全文】
臺灣屏東地方法院民事裁定               97年度聲繼字第1號
聲  請  人  丁○○
                        委會沿.
代  理  人  乙○○
上列當事人間聲明繼承遺產事件，本院裁定如下：
    主  文
聲明駁回。
程序費用由聲明人負擔。
    理  由
一、本件聲明意旨略以：被繼承人丙○○（男，民國4 年8 月12
    日出生，身分證統一編號：Ｚ000000000），原設籍居住在屏
    東縣內埔鄉○○村○○路100 號，於96年3 月14日死亡，在
    臺已無得為繼承之親屬。被繼承人丙○○死亡後在臺灣地區
    留有遺產，現由國軍退除役官兵輔導委員會屏東縣榮民服務
    處保管中。聲請人丁○○為被繼承人之女兒，現居住於大陸
    地區江西省，依法對於被繼承人丙○○在臺灣地區之遺產有
    繼承權。爰依臺灣地區與大陸地區人民關係條例第66條暨其
    施行細則第43條規定，於法定期間內，向本院為聲明繼承之
    意思表示等語。
二、按在大陸地區製作之文書，經行政院設立或指定之機構或委
    託之民間團體驗證者，固推定為真正；惟依本條例第7 條規
    定推定為真正之文書，其實質上證據力，由法院或主管機關
    認定；則文書內容與待證事實有關，且屬可信者，有實質上
    證據力；惟推定為真正之文書，如有反證事實證明其為不實
    者，不適用推定，此觀臺灣地區與大陸地區人民關係條例第
    7 條及該條例施行細則第8 條規定自明；故經海基會驗證之
    大陸地區公證書，其內容是否真實，法院仍應為實質上之調
    查，不得認係公文書，而逕予採信。
三、次按被繼承人為大陸地區人民者，關於繼承，依該地區之法
    律，但在臺灣地區之遺產，適用臺灣地區之法律，臺灣地區
    與大陸地區人民關係條例第60條定有明文。復按我國民法第
    1147條規定：「繼承，因被繼承人死亡而開始。」；同法第
    1148條前段規定：「繼承人自繼承開始時，除本法另有規定
    外，承受被繼承人財產上之一切權利義務。」；同法第1138
    條規定：「遺產繼承人，除配偶外，依左列順序定之：一、
    直系血親卑親屬。二、父母。三、兄弟姊妹。四、祖父母。
    」，故配偶及兄弟姊妹均為我國法律所定之繼承人，且遺產
    繼承人資格之有無，應以繼承開始時為決定之標準。
四、經查：本件聲請人丁○○主張被繼承人丙○○在臺已無得為
  (一)繼承之親屬，聲請人丁○○係被繼承人在大陸地區之女兒，
    為合法繼承人，固據提出被繼承人死亡時之戶籍謄本、法定
    繼承順位表、大陸地區江西省公證處（2007）崇證字第812
    號親屬關係公證書、財團法人海峽交流基金會（96）核字第
    072712號證明、委託書、大陸地區江西省公證處（2007 ）
    許縣證民字第813 號委託書公證書、財團法人海峽交流基金
    會（96）核字第076262號證明各1 件、聲請人與被繼承人往
    來書信3 件等文件為證。惟查，本院依職權向行政院退除役
    官兵輔導委員會屏東榮譽國民之家、屏東縣後備指揮部函查
    被繼承人之親屬關係表等相關資料，查知被繼承人於88 年6
    月4 日接受訪查親屬及權益交代表時，雖表示其大陸親屬有
    哥哥，然未載明其姓名，此外並無其他親屬之記載，有行政
    院退除役官兵輔導委員會單身榮民親屬關係表在卷可稽，衡
    情若聲請人為被繼承人之骨肉至親，應無刻意於訪查驗證人
    前隱瞞其等姓名之可能，且被繼承人在榮民之家之善後處理
    人甲○○於本院審理時亦到庭陳稱：辦理後事時整理被繼承
    人相關文件，並沒有信，而且被繼承人留有遺囑，遺囑上也
    未記載其在大陸有何親屬等語（見本院97年3 月26日訊問筆
    錄），經本院依職權向內政部入出國及移民署，函查被繼承
    人之入出境資料及申請至大陸探親之相關文件等資料，則查
    無被繼承人入出境相關資料，有內政部入出國及移民署97年
    4 月16 日移署資處雲字第09711246140 號函在卷可稽；再
    者，聲請人所提出上開經公證之委託書、公證書及與被繼承
    人往來之書信等件，經核均非屬血緣關係之證明文件，亦無
    從遽為有利聲請人之認定，是依聲請人所提證據及本院依職
    權調查所得，尚難認聲請人係被繼承人丙○○之女而為法定
    繼承人，從而聲請人本於臺灣地區與大陸地區人民關係條例
    第66條之規定，向本院為繼承之表示，洵屬無據，應予駁回
    。
四、依非訟事件法第21條第1 項前段，裁定如主文。
中    華    民    國    97    年    5     月    28    日
                        家事庭法  官  廖文忠
以上正本係照原本作成。
如對本裁定抗告須於裁定送達後10日內向本院提出抗告狀。
中    華    民    國    97    年    5     月    28     日
                              書記官  張錦昌


司法院資訊處製作；財團法人民間司法改革基金會備份。
